【裁判字號】    95,台上,3765
【裁判日期】    950713
【裁判案由】    強盜
【裁判全文】
最高法院刑事判決            九十五年度台上字第三七六五號
    上  訴  人  甲○○
                        40號（現另案於台灣泰源技能訓練所
                        執行中）
上列上訴人因強盜案件，不服台灣高等法院台中分院中華民國九
十五年三月十五日第二審判決（九十五年度上訴字第一一二號，
起訴案號：台灣彰化地方法院檢察署九十三年度偵字第七九八五
號），提起上訴，本院判決如下：
    主  文
上訴駁回。
    理  由
按刑事訴訟法第三百七十七條規定，上訴於第三審法院，非以判
決違背法令為理由，不得為之。是提起第三審上訴，應以原判決
違背法令為理由，係屬法定要件。如果上訴理由書狀並未依據卷
內訴訟資料，具體指摘原判決不適用何種法則或如何適用不當，
或所指摘原判決違法情事，顯與法律規定得為第三審上訴理由之
違法情形，不相適合時，均應認其上訴為違背法律上之程式，予
以駁回。上訴意旨略稱：（一）原判決以被害人乙○○於偵查中
雖陳稱「案發當時是晚上看不清楚歹徒面貌」，但又以其供述距
案發日已有一段時間，記憶難免模糊之臆測，而採取其警詢之指
認，有調查職責未盡之違誤。（二）上訴人僅有小學教育程度，
不解法律專用語詞，既於原審否認涉案，即應解為於言詞辯論終
結前已聲明異議，原判決認上訴人對於證人即被害人乙○○、共
犯李志坤於警詢所為審判外之陳述，並未反對作為證據，且亦未
於言詞辯論終結前聲明異議，依刑事訴訟法第一百五十九條之五
第二項規定，視為同意作為證據，與證據法則有違。（三）原判
決第五頁第十五行以下，以上訴人所辯自民國九十二年農曆年後
即未與共犯李志坤聯絡云云，後又以上訴人家中電話（○四）0
000000號與李志坤所使用之行動電話000000000
0號曾有互通電話之情形，以此反推為不利於上訴人之證據，與
無罪推定原則有違。（四）依共犯李志坤於第一審以證人身分所
為之證供，上訴人係受李志坤之「陷害教唆」，並以歸還借款為
由「誘人入罪」，是上訴人所為應不為罪，原判決未究明及此，
率以論處上訴人罪刑，自屬違背法令，又上訴人於偵查中所以承
認犯罪，係受檢察官所騙。（五）證人黃俊星於另案證稱上訴人
於案發時，確實在其住處與潘宏城、蔡其峰一同進行油漆工作，
由其女兒監看施工等語。原審未依職權傳喚黃俊星之女兒及潘宏
城、蔡其峰到庭查證清楚，而以證人黃俊星所證係迴護上訴人之
詞，並不足採，有重要證據漏未調查之違法等語。
惟查：本件原判維持第一審論處上訴人甲○○以共同意圖為自己
不法之所有，攜帶兇器，以強暴、脅迫至使不能抗拒，而取他人
之物罪刑（累犯），駁回上訴人在第二審之上訴，係依憑上訴人
於檢察官偵查中之自白、證人即共犯李志坤於第一審之證述、證
人即被害人乙○○之證供，及扣案之西瓜刀一把等證據，為其論
罪之依據。並敘明（一）刑事訴訟法第一百五十九條之五第一項
規定「被告以外之人於審判外之陳述，雖不符前四條之規定，而
經當事人於審判程序同意作為證據，法院審酌該言詞陳述或書面
陳述作成時之情況，認為適當者，得為證據」，第二項規定「當
事人或辯護人於法院調查證據時，知有第一百五十九條第一項不
得為證據之情形，而未於言詞辯論終結前聲明異議者，視為有前
項之同意」。上訴人及其辯護人於第一審及原審對於證人乙○○
、李志坤於警詢時所為審判外之陳述，並未反對作為證據，亦未
於言詞辯論終結前聲明異議，而審酌該等證人均係於自由意志下
所為之言詞陳述，並無不適當之情事，依上開規定，自得為證據
。（二）證人乙○○於九十二年二月二十一日警詢時已指稱：「
兩名男子（即搶我財物的人）上車後，年約五十歲男子坐前座，
年約三十歲男子坐後座左側即我正後面」；於偵查中證稱：「當
天有二人叫車，上車之後一個坐前乘客座，一個坐後座」；於台
灣台中地方法院九十二年度訴字第一三三二號共犯李志坤一案結
稱：「歹徒的年紀一個三十歲，一個約五十歲，兩個身材都不高
，是一般高……，老的坐在我旁邊，年輕的坐在我後面」各等語
。上訴人於偵查中亦自承其係坐於駕駛座隔壁之位置，而上訴人
於案發時為四十六歲，共犯李志坤則為二十九歲，與證人乙○○
所稱搶其財物男子之年齡相近。是證人乙○○於警詢中指認上訴
人，因距事發日尚不滿一月，所為之指認自較清晰可信，其於九
十三年十一月二十四日檢察官偵查時所稱：「當時是晚上看不清
楚」，距案發之時已逾一年九月以上，記憶難免糢糊，其於警詢
之指認既與事實相符，自屬可信，證人乙○○於偵查中之上開供
述尚難執為上訴人有利之認定。（三）共犯李志坤所使用之行動
電話0000000000號與上訴人使用之電話（○四）00
00000號，於案發前一日即九十二年二月十九日二十一時十
七分左右及案發當日即同月二十日二十時十九分、二十時二十一
分、二十時二十四分，互有通聯之情形，有卷附之遠傳電信股份
有限公司風險管制中心、中華電信股份有限公司台灣中區電信分
公司分別檢送之通聯紀錄可稽。於此足徵上訴人所辯其自九十二
年農曆年後即未與李志坤聯絡云云，與事實顯然不符，而無可採
信。（四）上訴人係因李志坤窘於經濟，缺錢花用，乃提議以搭
乘計程車強劫司機財物，因而共謀計誘於夜間搭乘被害人乙○○
之計程車，於駛至彰化縣福興鄉大崙村五之五號產業道路前以北
約一百公尺之偏僻處，由李志坤持足以為兇器之西瓜刀抵住被害
人脖子，再由上訴人以膠帶綑綁被害人之手、腳、眼、口等處，
按其情節足以抑住被害人之自由意志，使達不能抗拒之程度，而
強取被害人財物，所為係犯刑法第三百三十條第一項之攜帶兇器
強盜罪；上訴人與李志坤間，有犯意之聯絡及行為之分擔，皆為
共同正犯。對於上訴人事後翻異前供，否認犯罪，悉依卷證指駁
說明甚詳。所為之論斷，與經驗法則、論理法則及證據法則皆無
違背。按依當事人主義之原則，法院為發見真實，而依職權調查
證據者，僅屬輔助性質，通常僅於當事人主導之證據調查後，仍
無法發見真實時，始有主動依職權介入調查。如其證據與待證事
實不具關聯性、客觀上並非法院認定事實與適用法律之基礎，即
不具調查必要性，則法院不予介入調查，即難遽指有應調查而不
予調查之違法。原判決已論列證人黃俊星於另案所為之證述係迴
護上訴人之說詞，為不足採取之理由，是黃俊星之女兒及潘宏城
、蔡其峰即無調查之必要性，原審未依職權傳喚調查，難謂有上
訴意旨（五）所指調查職責未盡之違法。而按證據之取捨與證據
之證明力如何，均屬事實審法院得自由裁量、判斷之職權；苟其
此項裁量、判斷，並不悖乎通常一般之人日常生活經驗之定則或
論理法則，又於判決內論敘其何以作此判斷之心證理由者，即不
得任意指摘其為違法，而據為提起第三審上訴之合法理由。原判
決綜合前揭證據資料，認定上訴人確有共同攜帶兇器強盜犯行等
情，乃其採證職權之合法行使，不容任意指為違法。且原判決就
上訴意旨（一）至（四）所指各情，已說明其判斷認定之理由。
另上訴人指其受檢察官所騙，始於偵查中承認犯罪，亦屬無據。
上訴意旨無非係對原判決已說明論駁之事項，徒憑己意，重為事
實上之爭辯，或任意指摘，與法律規定得為第三審上訴理由之違
法情形，不相適合，應認其上訴為違背法律上之程式，予以駁回
。
據上論結，應依刑事訴訟法第三百九十五條前段，判決如主文。
中    華    民    國  九十五  年    七    月   十三   日
                      最高法院刑事第七庭
                          審判長法官  孫  增  同
                                法官  吳  昆  仁
                                法官  趙  文  淵
                                法官  吳      燦
                                法官  呂  丹  玉
      本件正本證明與原本無異
                                      書  記  官
中    華    民    國  九十五  年    七    月   十八   日
                                                    m


司法院資訊處製作；財團法人民間司法改革基金會備份。
